【裁判字號】    99,裁,2304
【裁判日期】    990930
【裁判案由】    營業稅
【裁判全文】
最  高  行  政  法  院  裁  定
                                      99年度裁字第2304號
上  訴  人  英屬維京群島商．銀鯨股份有限公司臺灣分公司
代  表  人  甲○○
訴訟代理人  林昇平
            李佳華
被 上訴 人  財政部臺北市國稅局
代  表  人  凌忠嫄
上列當事人間營業稅事件，上訴人對於中華民國99年6月15日臺
北高等行政法院98年度再字第159號判決，提起上訴，本院裁定
如下：
    主  文
上訴駁回。
上訴審訴訟費用由上訴人負擔。
    理  由
一、按對於高等行政法院判決之上訴，非以其違背法令為理由，
    不得為之，行政訴訟法第242條定有明文。依同法第243條第
    1項規定，判決不適用法規或適用不當者，為違背法令；而
    判決有同條第2項所列各款情形之一者，為當然違背法令。
    是當事人對於高等行政法院判決上訴，如依行政訴訟法第24
    3條第1項規定，以高等行政法院判決有不適用法規或適用不
    當為理由時，其上訴狀或理由書應有具體之指摘，並揭示該
    法規之條項或其內容；若係成文法以外之法則，應揭示該法
    則之旨趣，倘為司法院解釋或本院之判例，則應揭示該判解
    之字號或其內容。如以行政訴訟法第243條第2項所列各款情
    形為理由時，其上訴狀或理由書，應揭示合於該條項各款之
    事實。上訴狀或理由書如未依此項方法表明者，即難認為已
    對高等行政法院判決之如何違背法令有具體之指摘，其上訴
    自難認為合法。
二、上訴人經檢舉涉嫌於民國87年11月至91年12月間，銷售貨物
    金額合計新臺幣（下同）125,353,506元，短漏開統一發票
    並漏報銷售額，短漏營業稅計6,267,675元；又給付租金與
    各合作店124,540,678元（不含稅），未依法取得憑證；另
    銷售貨物378,490,022元（不含稅），應開立發票與消費者
    ，卻開立給與各合作店，未依法給與他人憑證。案經臺北市
    稅捐稽徵處查獲後，經被上訴人審理結果，核定上訴人逃漏
    營業稅計6,267,675元，除補徵所漏稅額外，並按所漏稅額
    處上訴人5倍之罰鍰計31,338,300元（計至百元止），另按
    其未依規定給予他人憑證之金額378,490,022元處5%罰鍰計
    18,924,501元，及按其未依規定取得他人憑證之金額124,54
    0,678元處5%罰鍰計6,227,033元，合計處罰鍰56,489,834元
    。上訴人不服，申請復查，經被上訴人97年8月25日財北國
    稅法一字第0970243586號復查決定追減營業稅476元及罰鍰
    12,537,179元，其餘駁回。上訴人仍表不服，循序提起行政
    訴訟，案經原審以98年度訴字第138號判決（下稱原確定判
    決）駁回其訴，上訴人對之不服提起上訴，亦經本院以98年
    度裁字第2607號裁定駁回其上訴而確定。上訴人猶未甘服，
    對原確定判決主張有行政訴訟法第273條第1項第1款、第13
    款、第14款之再審事由，向原審提起再審之訴。案經原審駁
    回其訴。
三、本件上訴人對於原審判決提起上訴，主張：（一）上訴人及
    合作店按其營業加值負擔營業稅，營業加值之5％稅率負擔
    應納稅額；不論系爭合約為買賣定性或租賃定性，系爭期間
    上訴人之營業加值均為178,524,384元，合作店之營業加值
    為125,343,982元，合計為303,868,366元；稅基及稅率均為
    租稅債權之構成要件，稅基303,868,366元 (賣給消費者最
    終售價為506,291,104元一上訴人對外進貨價格202,422,738
    元)按稅率5％計算，其負擔營業稅能力為303,868,366元x5
    ％=15,193,419元；上訴人及合作店在系爭期間實際已繳納
    15,193,419元，被上訴人再補徵6,267,199元，合計21,460,
    618元，大於營業稅負擔能力15,193,419元，違背量能課稅
    原則。原審判決對於上訴人所提量能課稅原則之具體計算過
    程及差異，並未斟酌、敘明理由，顯有判決不備理由之違法
    。（二）上訴人係香港上市公司，來臺尋求銷售通路，在百
    貨公司設立專櫃，財政部准上訴人以百貨公司發票開立給消
    費者(表示財政部已仔細考量，不論用買賣或租賃方式開立
    發票，對國庫稅收均無影響)，基於契約自由原則，只要上
    訴人不破壞國家稅收，維持國家稅收之安定性，應該尊重契
    約雙方之認同，均不能剝奪當事人之契約自由。然而，原審
    判決對於上訴人所提開立發票方式之合理說明未予斟酌，顯
    有判決不備理由之違法。（三）本案係「合作店」未履行財
    政部77年4月2日台財稅第761126555號函釋(下稱77年函釋)
    要求之申請作為義務（協力義務），而上訴人(供應商)則自
    始均依法申報401表，依處罰法定主義，上訴人非應受處罰
    之對象，亦不能逕以故意或過失對上訴人論處，原審判決對
    此未加審酌，亦有違背法令等語，雖以該判決違背法令為由
    ，惟查原審判決以：原確定判決（原審98年度訴字第138號
    ）已於斟酌全辯論意旨後，就事實認定及證據取捨，及上訴
    人在原程序主張各情是否可採，於判決理由中斟酌並認定交
    代甚詳。上訴人在原審主張各情，僅屬法律上見解之歧異，
    係對原確定判決之取捨證據、認定事實之職權行使，指摘其
    為不當，並就原確定判決已論斷者，泛言未論斷，故原確定
    判決並無適用法規顯有錯誤，或發現未經斟酌之證物或得使
    用該證物，或就足以影響於判決之重要證物漏未斟酌等事由
    ，核與行政訴訟法第273條第1項第1款、第13款、第14款之
    再審要件未合等由，據以駁回上訴人在原審所提再審之訴。
    故原審判決以上訴人所提再審意旨各節，係法律見解之歧異
    ，尚不構成原確定判決適用法規顯有錯誤之再審要件，已對
    上訴人主張予以指駁，尚難謂原判決有不備理由之違背法令
    。是上訴意旨猶執原審判決所不採之主張，再事爭執，核其
    上訴理由，係就原審已論斷者，泛言未論斷，或就原審所為
    論斷，泛言其論斷矛盾，而非具體說明其有何不適用法規或
    適用法規不當之情形，並揭示該法規之條項或其內容，及合
    於行政訴訟法第243條第2項所列各款之事實，難認對該判決
    之如何違背法令已有具體之指摘。依首開規定及說明，應認
    其上訴為不合法。
四、據上論結，本件上訴為不合法。依行政訴訟法第249條第1項
    前段、第104條、民事訴訟法第95條、第78條，裁定如主文
    。
中    華    民    國    99    年    9     月    30    日
                    最高行政法院第七庭
                        審判長法官  藍  獻  林
                              法官  廖  宏  明
                              法官  張  瓊  文
                              法官  姜  素  娥
                              法官  林  文  舟

以  上  正  本  證  明  與  原  本  無  異
中    華    民    國    99    年    10    月    1     日
                              書記官  彭  秀  玲

司法院資訊處製作；財團法人民間司法改革基金會備份。
